臺灣彰化地方法院刑事判決　　　　　　　96年度訴字第1767號
公　訴　人　臺灣彰化地方法院檢察署檢察官
被　　　告　丙○○
上列被告因搶奪案件，經檢察官提起公訴（96年度偵字第8072號
、第8124號），本院合議庭裁定由受命法官獨任進行簡式審判程
序，茲判決如下：
    主  文
丙○○意圖為自己不法之所有，而搶奪他人之動產，處有期徒刑
伍月，扣案之雨衣壹件、未扣案之安全帽壹頂均沒收；又意圖為
自己不法之所有，而搶奪他人之動產，處有期徒刑柒月，未扣案
之雨衣壹件、安全帽壹頂均沒收。應執行有期徒刑拾月，未扣案
之雨衣壹件、扣案之雨衣壹件、未扣案之安全帽壹頂均沒收。
    犯罪事實
一、丙○○因缺錢花用，竟分別意圖為自己不法所有之搶奪犯意
    ，(一)於民國96年8 月20日晚上9 時12分，穿著雨衣1 件且頭
    帶全罩式安全帽1 頂，騎乘不知情之其父賴文福所有車牌號
    碼KTU —728 號重型機車，途經彰化縣彰化市○○路221 號
    「名佳美精緻生活館」前，適見女子乙○○獨自徒步行經該
    處，隨即趁乙○○不及防備之際，由乙○○後方徒手搶奪乙○○手中所有之咖啡色皮夾1 個（內有現金約新臺幣（下同
    ）7,000 、8,000 多元、國民身分證1 張、國民健保卡3 張
    、信用卡3 張、提款卡1 張、會員卡1 張、免費卷1 張），
    得手後隨即騎乘前揭機車逃匿，並將現金花用完畢，其餘物
    品則以空白信封包裝後，投入設於彰化縣彰化市○○路270
    號郵局前之郵筒內，並將雨衣1 件丟棄於彰化縣彰化市○○○街10號附近處；(二)於96年8 月22日晚上8 時45分，穿著另
    雨衣1 件且頭帶前揭全罩式安全帽1 頂，騎乘前揭已卸下車
    牌之機車，途經彰化縣員林鎮○○街262 號前，適見甲○○
    正與友人逛街聊天之際，隨即趁甲○○不及防備之際，徒手
    搶奪甲○○所有夾於腋下之深綠色皮包1 個（內有現金約50
    0 元、金融卡1 張、鑰匙1 串），得手後隨即騎乘前揭機車
    逃匿，並將現金花用完畢，其餘物品則予以丟棄，並將安全
    帽及雨衣均丟棄於員林火車站附近處。嗣經甲○○於96年8
    月22日晚上9 時40分報警處理，並由警方調閱路口監視錄影
    帶，而循線查獲犯罪事實欄一(二)所示之上情；另丙○○於犯
    罪未發覺前，主動向該管公務員即彰化縣警察局彰化分局警
    員王程賢自首犯罪事實欄一(一)所示之1 次搶奪犯行，而接受
    裁判。並在彰化縣彰化市○○○街10號附近處，扣得其所有
    供犯犯罪事實欄一(一)搶奪犯行所用之雨衣1 件。
二、案經丙○○訴由彰化縣警察局員林分局、彰化分局分別報請
    臺灣彰化地方法院檢察署檢察官偵查起訴。
    理  由
一、本案被告丙○○所犯係死刑、無期徒刑、最輕本刑為3 年以
    上有期徒刑以外之罪，其於準備程序就前揭被訴事實為有罪
    之陳述，經受命法官告知簡式審判程序之旨，並聽取其與公
    訴人之意見後，本院認無不得或不宜改依簡式審判程序進行
    之處，爰依刑事訴訟法第273 條之1 第1 項、第284 條之1
    ，裁定本案由受命法官獨任進行簡式審判程序，合先敘明。
二、訊據被告對其分別於上揭時、地，各為搶奪2 次之事實，於
    本院審理時（參見本院96年10月29日審判筆錄）均坦承不諱
    ，核與被害人乙○○於警詢中陳稱、告訴人甲○○分別於警
    詢中之陳述及偵訊中具結證述之情節相符（參見彰化縣警察
    局彰化分局彰警分偵字第0960023744號警卷第5 頁至第6 頁
    ；彰化縣警察局員林分局員警分偵字第0960017182號警卷第
    5 頁至第9 頁；臺灣彰化地方法院檢察署96年度偵字第9124
    號偵查卷宗第7 頁至第9 頁），並有贓物認領保管單1 紙、
    車籍作業系統查詢認可資料1 紙、現場及扣案物品照片共計
    25紙（參見彰化縣警察局彰化分局彰警分偵字第0960023744
    號警卷第7 頁至第14頁；彰化縣警察局員林分局員警分偵字
    第0960017182號警卷第15頁至第20頁）附卷可佐，核屬相符
    ，且有被告所有供犯罪所用之雨衣1 件扣案可稽，足認被告
    上開自白，確與事實相符，本案事證明確，被告上揭犯行，
    均堪以認定。
三、核被告所為，均係犯刑法第325 條第1 項之普通搶奪既遂罪
    。被告所犯上開2 罪，犯意各別，行為互異，應分論併罰。
    按犯人在犯罪未發覺之前，向檢察官或司法警察官告知其犯
    罪，而不逃避接受裁判，即與刑法第62條規定自首之條件相
    符，不以言明自首並願受裁判為必要，又該條所謂未發覺之
    罪，固非以有偵查犯罪權之機關或人員確知其人犯罪無誤為
    必要，而對於其發生嫌疑時，即得謂為已發覺；但此項對犯
    人之嫌疑，仍須有確切之根據得為合理之可疑者，始足當之
    ，若單純主觀上之懷疑，要不得謂已發生嫌疑（最高法院85
    年度臺上字第4908號判決要旨參照），是被告於有偵查犯罪
    權限之公務員尚未發覺其犯罪事實欄一(一)所示之1 次搶奪犯
    行前，主動向該管公務員自首，該次搶奪犯行而接受裁判等
    情，業有被告之警詢筆錄1 份在卷可查，爰依刑法第62條前
    段規定減輕其刑。爰審酌被告正值青壯年，貪慾圖利，不思
    以合法正當途徑賺取所得，竟以騎乘機車搶奪之手段，搶奪
    他人財物，影響社會治安甚巨，惡性重大，惟其犯後坦承犯
    行、態度尚稱良好，且已賠償前揭被害人所受損害等一切情
    狀，各量處如主文所示之刑，並定其應執行之刑。又被告上
    揭所為之犯罪時間，均係在96年4 月24日以後所犯，核與中
    華民國96年罪犯減刑條例第2 條第1 項之應減刑規定不符，
    自均不予減輕其刑。
四、另未扣案之全罩式安全帽1 頂、未扣案及扣案之雨衣各1 件
    ，分別係被告所有供犯犯罪事實欄一(一)(二)所示之犯行時，所
    穿戴之物，已如前述，雖被告於本院審理中陳稱，其所有之
    扣案雨衣、未扣案雨衣、安全帽均非供掩護犯行所用，且當
    日有下雨云云，爰審酌如被告非將之用以掩護其上揭犯行所
    用，何以被告於犯後隨即將扣案之雨衣丟棄於路旁，復於犯
    罪事實欄一(二)所示犯行後，將未扣案之雨衣、安全帽丟棄於
    員林火車站附近處，足徵被告行搶時穿戴之全罩式安全帽、
    雨衣，除供己防雨之用外，尚有避免他人發覺犯行之用意，
    應可認定，被告所辯不足採信；又未扣案之雨衣1 件、全罩
    式安全帽1 頂，經被告於本院審理中陳稱業已丟棄，然本院
    查無其他積極證據足資證明業已滅失，爰均依刑法第38條第
    1 項第2 款規定併予宣告沒收。至扣案之信封1 個雖係被告
    所有之物，然非供犯本案所用之物，業經被告於本院審理中
    陳述明確，且非違禁物，爰不宣告沒收，附此敘明。
據上論斷，應依刑事訴訟法第273 條之1 第1 項、第299 條第1
項前段，刑法第325 條第1 項、第38條第1 項第2 款、第51條第
5款，判決如主文。
本案經檢察官吳芙如到庭執行職務。
中　　華　　民　　國　　96　　年　　10　　月　　31　　日
                  刑事第八庭      法  官  唐中興
以上正本證明與原本無異
如不服本判決，應於判決送達後10日內，向本院提出上訴書狀，
上訴書狀應「敘述具體上訴理由」，並按他造當事人之人數附繕
本。「切勿逕送上級法院」。
告訴人或被害人對於判決如有不服具備理由請求檢察官上訴者，
其上訴期間之計算係以檢察官收受判決正本之日期為準。
中　　華　　民　　國　　96　　年　　10　　月　　31　　日
                                  書記官　施惠卿
【附錄本案論罪科刑法條全文】：
中華民國刑法第325條
意圖為自己或第3 人不法之所有，而搶奪他人之動產者，處6 月
以上5年以下有期徒刑。
因而致人於死者，處無期徒刑或 7 年以上有期徒刑，致重傷者，
處3年以上10年以下有期徒刑。
第1項之未遂犯罰之。
